【裁判字號】    92,訴,977
【裁判日期】    920725
【裁判案由】    電信法等
【裁判全文】
臺灣板橋地方法院刑事判決                          九十二年度訴字第九七七號
    公  訴  人  臺灣板橋地方法院檢察署檢察官
    被      告  丁○○
    指定辯護人  甲○公設辯護人  湯明純
右列被告因電信法等案件，經檢察官提起公訴（九十一年度偵字第九一九一號），甲
○判決如左：
    主  文
丁○○意圖供行使之用，而偽造有價證券，處有期徒刑壹年捌月。
如附表所示之偽造「乙○○」署押貳拾枚、偽造印文拾枚、偽造本票壹紙，及變
造「乙○○」身分證上被告照片壹枚均沒收。
    事  實
一、丁○○曾於民國九十一年間，因違反毒品危害防制條例案件，先後經甲○判處有
    期徒刑七月及三月確定（均未執行完畢）。丁○○與綽號「小偉」之姓名年籍不
    詳成年男子，基於變造特種文書之犯意聯絡，於九十一年二、三月某日許，由丁
    ○○提供自己照片一幀，交由「小偉」變造國民身分證。嗣「小偉」以換貼照片
    之方式變造「乙○○」之國民身分證一張後，丁○○明知「小偉」所變造之上開
    身分證原係來路不明之贓物（乙○○於九十一年四月十日遺失），仍於九十一年
    四月間某日，收受該變造完成之乙○○國民身分證以備使用。丁○○嗣基於行使
    偽造私文書之概括犯意，連續於附表所示之時、地，先委請不知情之刻印人員偽
    刻「乙○○」之印章數枚，而偽造乙○○之簽名及署押於郵政存簿儲金儲戶申請
    變更帳戶申請書、存款業務往來申請書、用戶申請書上後持以行使之方式，使金
    融機關或泛亞電信股份有限公司人員陷於錯誤而交付存摺、信用卡及行動電話0
    000000000號ＳＩＭ卡等物（行為時間、地點、偽造之文件、詐得之物
    品，均詳如附表所示）。又丁○○明知0000000000號行動電話ＳＩＭ
    卡係其冒「乙○○」名義所申請，竟基於意圖為自己不法利益之概括犯意，並本
    於詐得免繳電信通信費用之不法意圖，自九十一年四月十二日下午十五時四十三
    分二十四秒起至同年月十六日上午十二時十二分五十八秒許，連續以該行動電話
    撥打0000000000號等電話號碼共二百六十五通，使泛亞公司等無線通
    信系統誤以為該等通話係乙○○所撥打，而提供通信服務，丁○○因而獲得價值
    新臺幣（下同）五千零十三元之無線電磁通信之財產上不法利益。嗣於九十一年
    五月十六日某時許，丁○○本於同前之概括犯意，偽填乙○○之姓名於永旺財務
    股份有限公司分期付款申請書，偽造乙○○之申請書及本票各一紙，向泰一電器
    公司詐購摩拖羅拉Ｖ七○行動電話一支，於翌日委由不知情之劉瑋苓（另經檢察
    官為不起訴處分）前往泰一電器公司領取該行動電話時，因為該公司人員發覺而
    不遂，並經警循線查獲。
二、案經臺北縣政府警察局中和分局報請臺灣板橋地方法院檢察署檢察官偵查起訴。
    理  由
一、訊據被告丁○○坦承上開犯行不諱，核與被害人乙○○之指述及丙○○、劉瑋苓
    所述相符，並有泛亞電信股份有限公司行動電話0000000000號用戶申
    請書暨盜打電話紀錄、盜打電話金額、秀山郵局九十一年四月十二日儲金儲戶申
    請變更帳戶事項申請書、最近交易詳情列印單、萬泰商業銀行存款業務往來申請
    書、小額循環信用貸款核定書、綜合存款存摺、臺灣永旺財務服務股份有限公司
    分期付款申請書、分期付款契約書、本票（見偵查卷第二十六頁）、板信商業銀
    行員山分行板信員山字第○九二三三○○○二四號函附「乙○○」開戶及往來資
    料、及國泰商業銀行國泰銀土城字第○一○號函附「乙○○」開戶資料、資金往
    來明細等資料在卷為據，本件事證明確，被告犯行堪以認定，應依法論處。
二、核被告所為，係係犯刑法第二百十六條、第二百十二條之行使變造特種文書罪、
    第三百四十九條第一項之收受贓物罪、第二百十六條、第二百十條之行使偽造私
    文書、第二百零一條第一項之偽造有價證券罪、第三百三十九條第一項、第三項
    之詐欺取財既遂、未遂罪及第三百三十九條第二項之詐欺得利罪。被告與「小偉
    」間，就變造特種書部分犯行，有犯意聯絡及行為分擔，應論以共同正犯。被告
    變造上開身分證後持以行使，其變造之低度行為應為行使之高度行為所吸收，不
    另論罪；被告偽刻「乙○○」印章數枚、而以偽造「乙○○」署押、印文之方式
    ，至附表所示之郵局、銀行、通訊行偽造申請書後持以行使、其偽造印章、印文
    、署押之行為，為偽造私文書、偽造本票之部分行為，不另論罪。被告偽造私文
    書之行為又為高度之行使階段所吸收，亦不論罪。被告先後多次詐欺取財既遂、
    未遂行為間、多次行使偽造私文書罪間、及多次撥打行動電話詐欺得利之行為間
    ，均時間緊接，所犯為構成要件相同，顯係基於概括犯意反覆為之，應依連續犯
    規定各論以一罪，並加重其刑；被告其所犯收受贓物、行使變造特種文書、行使
    偽造私文書、偽造有價證券罪、詐欺取財、詐欺得利罪間，有方法結果之牽連犯
    關係，應從一重之偽造有價證券罪處斷。公訴意旨漏論被告所犯收受贓物罪、偽
    造有價證券罪部分犯行，惟此部分與公訴範圍既屬牽連犯之裁判上一罪關係，甲
    ○自得擴張併予審究。爰審酌被告曾於九十一年間，因違反毒品危害防制條例案
    件，先後經甲○判處有期徒刑七月及三月確定，有臺灣高等法院被告全國前案紀
    錄表在卷可稽，雖於本件未構成累犯，惟足見其素行不佳。其利用他人證件規避
    責任，為一己私利申請行動電話門號、存摺使用，使被害人受極大損失，惟其本
    於偽造私文書之意申購手機之際，不意申請書上附有本票一紙，被告年輕識淺之
    下一併填寫而罹偽造有價證券罪之重典，若逕處以重罰，與其犯罪情節實有失衡
    ，並酌以被告係因當時未滿二十歲，無法獨力申購手機，情急失慮觸法，究其犯
    罪情狀仍非無可憫恕，甲○認縱處以法定最低刑度猶有過重，爰依刑法第五十九
    條規定減輕其刑。復酌以被告犯罪之手段、目的等一切情狀，量處如主文所示之
    刑，以示懲儆。如附表所示之偽造之「乙○○」署押共二十三枚、印文十三枚，
    為偽造之署押、印文，不問屬犯人與否，應依法宣告沒收。偽造本票一紙，亦不
    問屬犯人與否，應宣告沒收。至於變造「乙○○」國民身分證上之被告相片一紙
    ，係被告所有供犯罪所用之物，應依法宣告沒收。至於偽造「乙○○」印章，業
    據被告拋棄而滅失，不另為沒收之宣告，附此敘明。
三、又公訴意旨認被告使用以「乙○○」名義申請之行動電話，係犯電信法第五十六
    第一項之罪嫌等語。惟查電信法第五十六條第一項之罪，係以意圖為自己或第三
    人不法之利益，以有線無線或其他電磁方式，盜接或盜用他人電信設備者，始足
    當之。是該條所適用者，應係盜接或盜用「他人」電信設備通信之行為，本件被
    告固係以他人名義申請行動電話，然並非以他人合法申請，既存之行動電話為盜
    接、盜用之對象，僅屬對電信公司施用詐術之行為。故此部份自不成立盜接或盜
    用電信通信罪，惟公訴人認與前揭行使偽造私文書罪間，有法方法結果之牽連關
    係，為前開判決效力所及，是不另為無罪之諭知，併此敘明。
據上論斷，應依刑事訴訟法第二百九十九條第一項前段，刑法第二十八條、第五十六
條、第二百十六條、第二百十條、第二百十二條、第二百零一條第一項、第三百三十
九條第一項、第二項、第三百四十九條第二項、第五十五條、第五十九條、第二百零
五條、第二百十九條、第三十八條第一項第二款，罰金罰鍰提高標準條例第一條前段
，判決如主文。
本案經檢察官陳伯厚到庭執行職務。
中      華      民      國    九十二    年      七      月    二十五    日
          臺灣板橋地方法院刑事第六庭
                                          法  官  林漢強
右正本證明與原本無異。
如不服本判決，應於判決送達後十日內，向甲○提出上訴狀。
                                          書記官  黃大千
中      華      民      國    九十二    年      七      月    二十五    日
附錄本案論罪科刑所用法條全文：
刑法第二百零一條
意圖供行使之用，而偽造、變造公債票、公司股票或其他有價證券者，處三年以上十
年以下有期徒刑，得併科三千元以下罰金。
行使偽造、變造之公債票、公司股票或其他有價證券，或意圖供行使之用，而收集或
交付於人者，處一年以上七年以下有期徒刑，得併科三千元以下罰金。
刑法第二百一十六條
行使第二百十條至第二百十五條之文書者，依偽造、變造文書或登載不實事項或使登
載不實事項之規定處斷。
刑法第二百一十二條
偽造、變造護照、旅券、免許證、特許證及關於品行、能力服務或其他相類之證書、
介紹書，足以生損害於公眾或他人者，處一年以下有期徒刑、拘役或三百元以下罰金
刑法第二百一十條
偽造、變造私文書，足以生損害於公眾或他人者，處五年以下有期徒刑。
刑法第三百四十九條
收受贓物者，處三年以下有期徒刑、拘役或五百元以下罰金。
搬運、寄藏、故買贓物或為牙保者，處五年以下有期徒刑、拘役或科或併科一千元以
下罰金。
因贓物變得之財物，以贓物論。
附表
┌──┬────┬─────────────┬──────┬──────┐
│時間│地    點│偽    造    之    文    件│詐 得 財 物 │應沒收之物  │
├──┼────┼─────────────┼──────┼──────┤
│91年│新莊市富│冒「乙○○」名義偽造      │○九五六五五│乙○○署押五│
│４月│國路一三│(一)用戶申請書              │四○九五號Ｓ│枚          │
│日│二號凱哥│(二)ＡＮＮＣ二○二五刷刷專案│ＩＭ卡一張  │            │
│    │通信公司│  用戶專案聲明書          │            │            │
├──┼────┼─────────────┼──────┼──────┤
│91年│中和郵局│冒「乙○○」名義偽造儲戶申│郵政儲金簿一│乙○○署押二│
│４月│秀山支局│請變更帳戶申請書          │本          │枚、印文二枚│
│日│        │                          │            │            │
├──┼────┼─────────────┼──────┼──────┤
│91年│國泰商業│冒「乙○○」名義偽造存款開│綜合存款存摺│乙○○署押二│
│４月│銀行土城│戶申請書                  │本一本、金額│枚、印文四枚│
│日│分行    │                          │卡一張      │            │
├──┼────┼─────────────┼──────┼──────┤
│91年│萬泰商業│冒「乙○○」名義偽造      │詐騙現金卡未│乙○○署押七│
│４月│銀行中和│(一)存款業務往來申請書      │遂          │枚、印文三枚│
│日│分行    │(二)小額循環信用貸款申請書  │            │            │
│    │        │(三)小額循環信用貸款核定書  │            │            │
├──┼────┼─────────────┼──────┼──────┤
│91年│板信商業│冒「乙○○」名義偽造存款業│綜合存款存摺│乙○○署押二│
│４月│銀行員山│務往來申請書              │本一本、金額│枚、印文四枚│
│日│分行    │                          │卡一張      │            │
├──┼────┼─────────────┼──────┼──────┤
│91年│台灣永旺│冒「乙○○」名義偽造      │詐取行動電話│偽造本票一紙│
│５月│財務服務│(一)分期付款申請表          │手機一支未遂│乙○○署押四│
│日│股份有限│(二)分期付款契約書          │            │枚          │
│    │公司    │(三)本票一紙                │            │            │
└──┴────┴─────────────┴──────┴──────┘


司法院資訊處製作；財團法人民間司法改革基金會備份。
